臺灣高等法院臺南分院刑事判決　　　　　　　　　　　　　　　　　　　巨股
　　上　訴　人　臺灣臺南地方法院檢察署檢察官
　　被　　　告　乙○○
　　　　　　　　丙○○
　　　　　　　　甲○○
　　　　　　　　丁○○
　　　　　　　　戊○○
　　　　　　　　己○○
右上訴人因被告竊盜等案件，不服臺灣臺南地方法院九十二年度易字第一七０號中華
民國九十二年九月十二日第一審判決（起訴案號：臺灣臺南地方法院檢察署九十一年
度偵字第一五五四、二０八九號），提起上訴，本院判決如左：
    主  文
上訴駁回。
    事  實
一、公訴意旨略以：李進炎（綽號黑面，已死亡，另為不起訴之處分）因缺錢購買毒
    品花用，乃與被告乙○○基於意圖為自己不法所有之概括犯意聯絡，先後於如附
    表一所示之時、地，或由李進炎單獨，或由李進炎與被告乙○○二人持如附表二
    所示之兇器，竊取如附表一所示被害人庚○○等人之車輛。得手後，再連續以電
    話向被害人等恐嚇稱：「你的車要不要牽回去，如果要，就將款項匯入指定之帳
    戶內。」等語，致被害人等心生畏懼，而將附表一所示之款項如數匯入明知該情
    而基於幫助恐嚇取財故意之被告甲○○、丁○○、戊○○、丙○○、己○○及不
    知情之張雅惠（另為不起訴處分）所提供之被告己○○於彰化商業銀行南台南分
    行、張雅惠於彰化商業銀行台南分行、被告丙○○於世華商業銀行永和分行所申
    設之帳戶內。李進炎、被告乙○○領取款項後，始將汽車停放之地點通知被害人
    取回。嗣於九十一年二月一日中午十二時許，李進炎在台南市○○路與大武街口
    因毒品案件，為警緝獲，而循線查知上情，並扣得附表二所示之物。因認被告乙○○涉犯刑法第三百二十一條第一項第三款之攜帶兇器加重竊盜罪嫌、第三百四
    十六條第一項之恐嚇取財罪嫌。被告甲○○、丙○○、戊○○、丁○○、己○○
    所為，係涉犯同法第三百四十六條第一項之恐嚇取財罪之幫助犯罪嫌。
二、公訴人認被告等人涉犯前揭犯行，係以被告乙○○為李進炎之兄，李進炎多次攜
    帶如附表二所示之眾多兇器要其於深夜載至竊車之地點，被告乙○○焉有不知李
    進炎至該等地點竊車之理？及被告丁○○稱：甲○○要的帳戶，是與李進炎及被
    告乙○○一起來拿的等語；甲○○稱：有向丁○○要己○○之帳戶，是國仔及黑
    面要的等語。另被告丁○○、戊○○找被告己○○提供帳戶予被告甲○○轉交李
    進炎使用，被告甲○○並支付代價二千元予被告己○○等情，為被告甲○○、丁○○、戊○○、己○○及李進炎自承在卷，被吉丙○○前後供述不一，且自陳印
    鑑未遺失等語，復有被害人之匯款單據影本、被告丙○○及張雅惠等帳戶之匯款
    紀錄明細表及李進炎、被告乙○○用以竊取汽車之兇器扣押書在卷可參，為其論
    據。
三、按犯罪事實應依證據認定之，無證據不得認定其犯罪事實；又不能證明被告犯罪
    ，應諭知無罪之判決，刑事訴訟法第一百五十四條第二項、第三百零一條第一項
    分別定有明文。所謂犯罪事實之證據，係指足以認定被告確有犯罪行為之積極證
    據而言，該項證據且須適合被告犯罪事實之認定，始得採為斷罪資料。又按無論
    直接或間接證據，其為訴訟上之證明，須通常一般之人均不致有所懷疑，而得確
    信其為真實之程度者，始得據為有罪之認定，有最高法院二十九年上字第三一○
    五號、五十三年台上字第二七五○號判例足資參照。又認定不利於被告之事實，
    須依積極證據，苟積極證據不足為不利於被告事實之認定時，即應為有利於被告
    之認定，更不必有何有利之證據。再事實之認定，應憑證據，如未能發現相當證
    據，或證據不足以證明，自不能以推測或擬制之方法，為裁判基礎；訴訟上用以
    證明事實之證據，須於通常一般人均不致有所懷疑，而得確信其真實之程度，始
    得據以為有罪之認定，倘其證明未達此一程度，而有合理之懷疑存在，致無從為
    有罪之確信時，即應為無罪之判決（最高法院三十年上字第八一六號、四十年台
    上字第八六號、七十六年度台上字第四九六八號判例參照）。
四、訊據被告乙○○、甲○○、丙○○、丁○○、戊○○、己○○均堅詞否認有何前
    揭犯行，被告乙○○辯稱：是李進炎說要去找朋友喝酒，叫伊開車載他，一到朋
    友巷子口，伊就離開回家，不知道他要幹什麼，也有沒叫甲○○去向丁○○要帳
    戶等語；被告甲○○辯稱：李進炎說朋友要匯錢，拜託伊去借帳戶，伊向丁○○
    借，丁○○帳戶沒有提款卡，才由丁○○去向己○○借，伊與李進炎和丁○○都
    是好友，伊不知道李進炎借帳戶是要竊車勒贖匯款所用，否則怎可能去向丁○○
    借帳戶而害他等語；被告丙○○辯稱：並無提供帳戶給李進炎使用，伊和張雅惠
    二個帳戶係搬家時遺失的，另外伊新存摺係伊止付後去辦的，警察在伊處扣得，
    起訴書指李進炎去換存摺是錯的等語；被告丁○○辯稱：甲○○先向伊借提款卡
    ，說朋友要匯款，伊沒有提款卡，才轉向己○○借，伊不知道李進炎拿去作案用
    等語；被告戊○○辯稱：是丁○○叫伊去向己○○拿提款卡，伊僅陪丁○○去向
    己○○借卡而已，作何用伊並不清楚等語；被告己○○均辯稱：丁○○說朋友要
    匯錢來借提款卡，不知李進炎要帳戶何用。伊有要丁○○當天還卡，後來沒有還
    ，伊即至銀行報遺失等語。經查：
    （一）已故李進炎固於警訊時供稱：「第四件於九十年十一月廿五日二時在台南
          市○區○○路四段一一五號前，竊取ＵＤ－五一七二號自小客車，由我與
          乙○○前往（乙○○不知道我要竊車）。」「第五件於九十年十一月廿六
          日二時許在台南市○○街五一一號，我與乙○○由乙○○負責開車載我去
          竊取ＵＤ－九０九一號自小客車」、「第九件竊車於九十年十二月十七日
          一時卅分在台南市東區○○○○○街一０五號前，由乙○○開車載我去後
          就離開。」等語（見警卷第三頁背面、第四頁），除上開第五件外，均否
          認被吉乙○○有共同參與竊車之情，然於偵查時全盤否認被吉乙○○有涉
          案之事實，乃供稱：「（與何人共同擄車勒贖？）我自己一個人作的。」
          、「（乙○○是否為共犯？）不是。」等語（見偵查卷九十一年偵字一五
          五四號第八三頁背面、八四頁），前後不一，被告乙○○又堅決否認有參
          與夥同李進炎竊車及恐嚇之上開犯行，故自難僅以被告乙○○以汽車載過
          李進炎乙節，即認其與李進炎有竊車、恐嚇取財之共同犯意，而入其於罪
          。另被告丁○○於偵查時供稱：「（甲○○與何人去拿的？）黑面〈即李
          進炎〉我有見到他，至於國仔乙○○我不確定。」（見同前偵查卷第一一
          七頁背面）；被告甲○○於原審九十二年六月廿五日調查時亦供稱：「是
          李進炎叫我去借的，借帳戶這件是乙○○根本不知情。」等語（見原審卷
          第一二七頁），故被告乙○○所辯尚非稽。（二）原審函詢世華銀行永和
          分行及彰化銀行台南分行被告丙○○000000000000號帳號及
          張雅惠000000000000號帳號八十九年間存款明細，皆僅各有
          二筆交易資料等情，此有世華銀行商業銀行永和分行九十二年五月十二日
          （九二）世永和字第０一五五號函及彰化銀行台南分行九十二年五月廿日
          彰南字第一０四一號函在卷可稽（見原審卷第一一五頁、第一一七頁），
          是被告丙○○辯稱鮮少使用該二帳號而延遲掛失乙節，應可採信。原審復
          函詢世華聯合商業銀行永和分行被告丙○○前揭帳戶金融卡掛失止付紀錄
          略謂該戶曾於九十一年元月十日辦理金融卡暨存摺掛失作業等語，有該銀
          行九十二年三月廿日（九二）世永和字第０００八二號函附卷可稽（見原
          審卷第九十八頁），互參警卷所附李進炎扣押物品目錄表內並無被告林秀
          美前揭帳戶存摺及金融卡，從而，該存摺及金融卡係自被告丙○○扣案無
          誤。再參李進炎於警詢時供稱張雅惠及丙○○世華銀行帳號是伊去丙○○
          家幫忙搬家時竊取的等情（見南市警五刑偵字第一一六號第四頁背面），
          嗣於偵查時亦為相同供述（見同前偵查卷第八三頁背面）以觀，被告林秀
          美辯稱前揭帳戶係遺失之辯解，尚可採信。（三）被告己○○之前揭提款
          卡於九十年十月十六日因被告丁○○未當日返還，即向彰化銀行南台南分
          行掛失等情，有彰化銀行南台南分行九十二年三月廿一日彰南台南字第四
          四七號函在卷可佐（見原審卷第九十九頁、第一００頁），果被告己○○
          係以前揭提款卡出售，豈在李進炎完成提款前，即予掛失停用，故其所辯
          其與被告丁○○約定，沒有還提款卡時就報遺失，嗣被告丁○○說卡被吸
          進去，拜託伊以存簿去提款，領一兩萬元，被告丁○○問伊有無缺錢，要
          拿兩千元給伊，但伊沒有拿之辯解，應可採信。（四）被告丁○○、黃慧
          玲、甲○○固確向被告己○○借得前揭提款卡，惟渠是否係在於幫助李進
          炎恐嚇取財，自李進炎警、偵訊內容觀之，並無法證明。又衡情為供不法
          使用而取得人頭帳戶之方式，大抵均會自報章雜誌廣告購得，以避免留下
          線索使警方得以追查，然本件被告丁○○、戊○○、甲○○、己○○間彼
          此認識，且被告己○○提款卡透過二次轉交，始交到李進炎手上，復因未
          能於借得當日提領款項，致遭被告己○○掛失，被告丁○○、戊○○竟再
          次拜託被告己○○以提款條提領款項，豈非留下更多明顯之領款證據？另
          被告甲○○等人是否受李進炎訛騙始積極為其借提款卡，抑係出於幫助李
          進炎恐嚇取財，因李進炎已死亡並無法查證，以為被告等人論罪之憑依。
五、綜上，本件公訴人所提出證明方法，尚不足為證明被告乙○○涉犯攜帶兇器加重
    竊盜、恐嚇取財罪嫌；被告甲○○、丙○○、戊○○、丁○○、己○○涉犯恐嚇
    取財罪之幫助犯罪嫌之積極證明．以說服法院以形成被告有罪之心證，而原審對
    於卷內訴訟資料，業已逐一剖析，參互審酌。從而原審以無其他積極證據足資認
    定被告乙○○涉犯攜帶兇器加重竊盜、恐嚇取財罪嫌；被告甲○○、丙○○、戊○○、丁○○、己○○涉犯恐嚇取財罪之幫助犯罪嫌，均為無罪之諭知，尚無不
    合，檢察官上訴意旨猶執陳詞，就原審認事用之適法行使，已具体說明之事証，
    指摘原審判決不當，然仍未提出適合於證明前揭犯罪事實之積極證据，並說明其
    證据方法與待證事實之關係，難謂有理由，應予駁回。
據上論結，應依刑事訴訟法第三百六十八條，判決如主文。
本案經檢察官劉欽銘到庭執行職務。
中      華      民      國      九十三      年      一    月    八      日
                                  臺灣高等法院臺南分院刑事第一庭
                                      審判長法官  黃  崑  宗
                                            法官  李  文  福
                                            法官  田  平  安
右正本證明與原本無異。
不得上訴。
                                      法院書記官  劉  岳  文
中      華      民      國      九十三      年      一    月    八      日
